【裁判字號】    95,交聲,1
【裁判日期】    950215
【裁判案由】    聲明異議
【裁判全文】
臺灣屏東地方法院交通事件裁定           95年度交聲字第1號
原處分機關  交通部公路總局屏東監理站
異  議  人
即受處分人  甲○○
上列受處分人因違反道路交通管理處罰條例案件，對於交通部公
路局屏東監理站94年12月20日屏監違字第裁82—Ｚ00000000號裁
決，聲明異議，本院裁定如下：
    主  文
異議駁回。
    理  由
一、按汽車行駛於高速公路或設站管制之道路，而不遵管制之規
    定者，處汽車駕駛人新臺幣（下同）3,000 元以上6,000 元
    以下罰鍰，道路交通管理處罰條例第33條第1 項定有明文，
    且依同條例第63條第1 項第1 款規定，上開違規行為，應並
    記違規點數1 點。又汽車行駛高速公路，其車道之使用，除
    因交通事故及道路施工依臨時或可移動標誌指示或公路警察
    指揮外，應依設置之交通標誌、標線或號誌之規定，無設置
    者，大型車輛應行駛於外側車道。但得暫時利用緊臨外側車
    道之車道超越前車，高速公路交通管制規則第8 條第1 項第
    2 款亦有明文。
二、本件原處分機關係以：異議人於94年11月3 日12時3 分許，
    駕駛車牌號碼XU－122 號營業貨櫃曳引車，行經國道1 號高
    速公路南下371 公里之三線道路段時，違規行駛於內側車道
    ，經內政部警政署國道公路警察局第五警察隊員警乙○○、
    陳建成攔停舉發，異議人於應到案日期（即同年11月18日）
    前提出申訴，並由原處分機關函請舉發機關即內政部警政署
    國道公路警察局第五警察隊調查結果，仍認異議人有上開違
    規行為，乃依道路交通管理處罰條例第33條第1 項規定，裁
    處罰鍰3,000 元，並記違規點數1 點等情，有內政部警政署
    國道公路警察局公警交字第Ｚ00000000號舉發違反道路交通
    管理事件通知單、原處分機關屏監違字第裁82—Ｚ00000000
    號違反道路交通管理事件裁決書暨送達證書、內政部警政署
    國道公路警察局第五警察隊94年12月8 日公警五交字第0940
    571519號函附卷可稽。
三、聲明異議意旨略以：伊是看到內側車道上方之「漁港路」指
    示標誌，始依指示進入內側車道往漁港路方向行進，該標誌
    應屬高速公路交通管制規則第105 條所規定之出口預告標誌
    ，故伊並無違規，原處分顯有不當，爰請依法撤銷云云。惟
    查：
  (一)證人即本件製單舉發之員警乙○○到庭證稱：當天伊與同仁
    係在國道1 號高速公路南下370.8 公里處值勤，因見異議人
    駕駛營業貨櫃曳引車，違規行駛於最內側車道，故將其攔停
    舉發等語明確（見本院卷第26頁反面），並有上開路段車道
    現場圖1 紙、及該路段由北往南迄至國道1 號高速公路末端
    沿線之標誌設置情形照片11張在卷可參（見本院卷第16至22
    頁）。
  (二)次按地名方向指示標誌「指22」，用以指示行車路線可通往
    之地點、方向、里程及公路之路線編號。本標誌為綠底白字
    白色圖案白色邊線，路線編號之圖案及顏色與各級公路編號
    標誌一致。本標誌設於重要路段交岔口前端顯明之處，或高
    （快）速公路交流道任二匝道交岔口三角頂端或附近適當地
    點。本標誌設置可視牌面設計之不同，配合道路狀況，使用
    豎立或懸掛式安裝；亦得視需要將牌面分開懸掛於交岔路口
    將近處各相關車道之正上方；再按，高（快）速公路出口預
    告標誌，用以指示前方交流道出口通往之地點及路線。本標
    誌為綠底白字白色箭頭及白色邊線，路線編號之圖案及顏色
    須與各級公路編號標誌一致，地名以連絡道路兩側之重要城
    鎮，依距離、人口、社經發展程度，選擇交通需求較大之地
    名標示，至多二處。「指31」標誌，設於交流道出口前方二
    公里適當處，「指32」設於交流道出口前方一公里適當處，
    「指33」標誌，設於出口減速車道起點至鼻端間之適當處。
    因受限制致無法依序設置「指31」、「指32」、「指33」等
    三出口預告標誌，除「指33」為必要設置，得僅於出口前一
    公里處設置「指32」標誌一面，道路交通標誌號誌標線設置
    規則第96條、第105條分別定有明文。
  (三)異議人雖辯稱：當天伊欲往漁港路方向行駛，嗣於卷附編號
    照片所示路段位置看見「漁港路」之標誌，伊認該標誌係
    屬出口預告標誌，遂依指示變換車道行駛至內側車道云云。
    然查，本件異議人所爭執之「漁港路」標誌，外觀係綠底白
    字白色邊線，箭頭向上，明顯確屬道路交通標誌號誌標線設
    置規則第96條所規定「用以指示行車路線可通往之地點、方
    向、里程」之標誌，復依其設置位置，乃屬該條第4 項所指
    「設置於交岔路口將近處各相關車道之正上方」情形（圖例
    詳見本院卷第42頁），至異議人所指道路交通標誌號誌標線
    設置規則第105 條之出口預告標誌（圖例詳見本院卷第37、
    38頁），其設置地點、標誌外觀要與本件「漁港路」標誌有
    顯著之差異，故異議人執上開辯解認其並未違規，容有誤會
    。
四、從而，原處分機關認異議人上開違規行為，事證明確，爰依
    道路管理處罰條例第33條第1 項、第63條第1 項第1 款，裁
    處罰鍰3,000 元，並記違規點數1 點等情，於法尚無違誤，
    本件異議為無理由，應予駁回。
據上論結，應依道路交通案件處理辦法第19條，裁定如主文。
中    華    民    國    95    年    2     月    15    日
                        交通法庭  法  官 劉敏芳
以上正本證明與原本無異。
如不服本裁定應於裁定送達後五日內向本院提出抗告書狀敘述抗
告之理由抗告於臺灣高等法院高雄分院。
中    華    民    國    95    年    2     月    16    日
                                  書記官  許倬維


司法院資訊處製作；財團法人民間司法改革基金會備份。
